【裁判字號】    97,訴,40
【裁判日期】    970416
【裁判案由】    違反槍砲彈藥刀械管制條例
【裁判全文】
臺灣士林地方法院刑事判決                97年度訴字第40號
公  訴  人  臺灣士林地方法院檢察署檢察官
被      告  甲○○
選任辯護人  張振興律師
上列被告因違反槍砲彈藥刀械管制條例案件，經檢察官提起公訴
（96年度偵字第11729 號），本院判決如下：
    主  文
甲○○未經許可，持有可發射子彈具有殺傷力之改造手槍，處有
期徒刑年陸月，併科罰金新臺幣肆萬捌仟元，罰金如易服勞役
，以新臺幣仟元折算壹日。扣案之改造手槍貳把（槍枝管制編
號：0000000000、0000000000號，含彈匣貳個）及口徑9mm 子彈
捌顆，均沒收。
    事  實
一、甲○○明知可發射子彈具有殺傷力之手槍及具有殺傷力之制
    式子彈均屬違禁物，非經中央主管機關許可，不得持有，仍
    於民國96年9 月17日下午3 時許（起訴書誤載為16日，業經
    檢察官於本院審理時更正），在位於臺北縣三重市○○路之
    「鑫鑫汽車保養廠」內，向姓名年籍均不詳之綽號「阿神」
    成年男子，同時借得由仿BERETTA 廠92FS型半自動手槍所製
    造之槍枝，經以換裝土造金屬槍管方式，予以改造而成可發
    射子彈具有殺傷力之改造手槍2 把（槍枝管制編號：
    0000000000、0000000000號，含彈匣貳個）及具有殺傷力之
    口徑9 mm制式子彈12顆後，均放置身上而未經許可持有之。
    嗣因台北市政府警察局北投分局事先接獲線報，得知甲○○
    將攜帶上開槍枝及子彈，前往位在臺北市大同區○○○路與
    大龍街口之「85度C 」咖啡廳，乃派警於96年9 月17日下午
    3 時40分許前往上址查緝，當場查獲並扣得甲○○隨身持有
    之上開改造手槍2 把及制式子彈12顆，因而查悉上情。
二、案經臺北市政府警察局北投分局報告臺灣士林地方法院檢察
    署檢察官偵查起訴。
    理  由
一、按被告以外之人於審判外之言詞或書面陳述，除法律有規定
    者外，不得作為證據，刑事訴訟法第159 條第1 項定有明文
    。經查：卷附之內政部警政署刑事警察局96年11月6 日刑鑑
    字第0960146702號槍彈鑑定書1 份（附於臺灣士林地方法院
    檢察署96年度偵字第11729 號卷第66頁至第69頁），固屬被
    告以外之人於審判外之書面陳述，性質屬傳聞證據，惟觀諸
    該條修正理由三所示：本條所謂「法律有規定者」，係指本
    法第159 條之1 至第159 條之5 及第206 條等規定。而刑事
    訴訟法第206 條第1 項規定：「鑑定之經過及其結果，應命
    鑑定人以言詞或書面報告」。而按司法警察等偵查輔助人員
    於案件未移送檢察官偵查前之調查犯罪階段，先行將查扣之
    槍彈等證物，送請檢察機關概括選任之專責鑑定機關實施鑑
    定，基於檢察一體原則，該鑑定機關亦應視同受承辦檢察官
    所選任或囑託而執行鑑定業務，其等出具之書面鑑定報告乃
    現行刑事訴訟法第206 條所定之鑑定人書面報告，屬傳聞證
    據法則之例外，應具有證據能力。查內政部警政署刑事警察
    局係經臺灣高等法院檢察署檢察長概括選任有關槍砲、彈藥
    之鑑定機關，已為臺灣高等法院檢察署92年9 月9 日檢文允
    字第0921001203號函所明示，且行之多年，本案承辦之臺北
    市政府警察局北投分局依前開函文所為概括選任鑑定機關之
    意旨，於偵查之前階段，將查扣之槍枝、子彈等證物，送請
    內政部警政署刑事警察局進行鑑定，該局因此所出具之鑑驗
    書，為實施鑑定之人員依專業知識經驗陳述其判斷意見，況
    被告及其辯護人對此並不爭執，自有證據能力，合先敘明。
二、上揭事實，業據被告甲○○於警詢、偵查及本院審理時迭承
    不諱，並經證人即查獲員警乙○○於本院審理時結證無訛（
    參見本院97年4 月2 日審判筆錄第3 頁至第7 頁），並有被
    告甲○○於警詢、偵查及本院審理時迭承不諱，並有被告為
    警查獲時，隨身持有如前開事實欄所述之改造手槍及子彈等
    物扣案可資佐證。又上開扣案物品經警送內政部警政署刑事
    警察局以性能檢驗法及試射法鑑驗，結果證實扣案之槍枝2
    把（含彈匣2 個，槍枝管制編號：0000000000、000000000
    0 號），均係將仿BERETTA 廠92FS型半自動手槍製造之槍枝
    ，藉由換裝土造金屬槍管方式而製造成之改造手槍，擊發功
    能正常，可供擊發適用之子彈，具有殺傷力；而扣案之子彈
    12顆，均係口徑9mm 之制式子彈，經採樣4 顆試射，均可擊
    發，具有殺傷力等情，有該局96年11月6 日刑鑑字第096014
    6702號槍彈鑑定書1 份附卷可考（附於同上偵卷第66頁至第
    69頁）。綜上事證，足認被告之自白與事實相符，可以採信
    ，本案事證至為明確，被告犯行堪予認定，應依法論科。
三、本件前述具殺傷力之改造手槍2 把及具殺傷力之制式子彈12
    顆，分別屬於槍砲彈藥刀械管制條例第4 條第1 項第1、2款
    所稱之槍砲及彈藥，被告未經許可而持有，核其所為，係犯
    槍砲彈藥刀械管制條例第8 條第4 項之未經許可持有可發射
    子彈具有殺傷力之改造手槍罪，及同條例第12條第4 項之未
    經許可持有子彈罪。被告以一持有行為，同時持有具有殺傷
    力之改造手槍及子彈，屬一行為觸犯數罪名之想像競合犯，
    應依刑法第55條規定，從一重之未經許可持有可發射子彈具
    有殺傷力之改造手槍罪處斷。爰審酌被告年輕識淺，只因一
    時好奇，即無視於法律之禁止，借得前揭具有殺傷力之改造
    手槍及子彈而無故持有之，對社會安寧秩序危害非輕，及其
    持有槍枝、子彈之數量、時間，幸未持以犯罪，與犯罪後尚
    能坦承犯行，並知悔悟，態度良好等一切情狀，量處如主文
    所示之刑，罰金部分並諭知易服勞役之折算標準。
四、辯護人雖稱：由本案查獲過程，係被告主動將槍枝及子彈交
    予員警觀之，堪認符合自首要件，而得減輕其刑；又被告行
    為雖有不當，但犯案後態度坦誠，且已知錯，經此次教訓，
    不致再犯，請予諭知緩刑云云，惟查：
(一)按刑法第62條所謂發覺，並非以有偵查犯罪權限之機關或人
    員確知其人犯罪無誤為必要，有確切之根據得為合理之可疑
    ，而對犯罪行為人發生嫌疑時，即得謂為已發覺（最高法院
    72年度台上字第641 號判例、94年度台上字第7385號判決意
    旨均參照）。查證人即本案查獲員警乙○○於本院審理時具
    結證稱：伊於查獲本案當日接獲線民密報，指稱一名年齡約
    20 至30 餘歲之男子攜帶2 包東西，其內即是2 把槍枝，該
    線民並依伊指示，將該持有槍枝之男子約往「85度C 」咖啡
    廳見面，伊則前往該咖啡廳查緝，俟線民與該名男子在咖啡
    廳內坐定位後，伊便知道被告即為線民所指持有槍枝之男子
    ，伊遂上前盤查，並立即見到被告桌上放有兩包東西，當時
    伊按照認知及經驗，認為該2 包東西應該是槍，遂向被告表
    明自己之警察身分，並詢問被告該2 包東西為何物，被告供
    承為槍枝，經伊檢視無誤後，便當場逮捕被告等語明確（參
    見本院97年4 月2 日審判筆錄第3 頁至第7 頁），是由證人
    所證述本案查獲過程觀之，堪認員警於查獲被告前，已有確
    切根據得合理嫌疑被告為本件持有槍彈犯行之犯罪行為人，
    亦即，在被告供承犯罪前，員警已發覺被告違反槍砲彈藥刀
    械管制條例之犯行，揆諸前開說明，本案尚無自首規定之適
    用。
(二)又按刑法第59條關於酌量減輕其刑之規定，必須犯罪之情狀
    ，在客觀上足以引起一般同情，認為即予宣告法定最低度刑
    ，猶嫌過重者，始有其適用，至於被告犯罪前素行是否良好
    ，犯罪後有無坦承犯行，是否知錯等情狀，僅為法定刑內之
    量刑依據，尚非得據為刑法第59條之減輕其刑事由。查本案
    被告年紀雖輕，識慮尚淺，但對於具有殺傷力之槍枝、子彈
    均屬違禁物乙節，究非不知，竟因一時好奇，即借得具殺傷
    力之槍、彈而持有之，且持有之槍枝數量為2 把，子彈亦有
    12顆，數量非微，縱因警方即時獲得線報，乃迅速查獲，而
    其非法持有槍、彈之時間不長，但對社會安寧秩序之危害與
    惡性仍非輕微，實無證據足資認定客觀上有足以引起一般同
    情之情形，至於被告無前科紀錄，犯罪後坦承犯行等節，核
    非刑法第59條所稱得據為酌量減輕其刑之理由，自無從依該
    條規定予以酌量減輕其刑。
(三)而按緩刑之宣告以被告所犯之罪受2 年以下有期徒刑、拘役
    或罰金之宣告為要件，此參諸刑法第74條第1 項之規定自明
    。查本院既認被告犯罪並無任何減刑規定得以適用，已如前
    述，並於法定刑度內，酌予量處逾有期徒刑2 年之宣告刑，
    核與緩刑宣告之要件即有不合，依法自無從給予被告緩刑之
    宣告。
五、扣案可發射子彈具有殺傷力之改造手槍2 把（槍枝管制編號
    ：0000000000、0000000000號，含彈匣貳個）及試射後所剩
    餘具有殺傷力之口徑9 mm制式子彈8 顆，均屬違禁物，應依
    刑法第38條第1 項第1 款之規定，宣告沒收。至於扣案後經
    鑑定試射而使用之具殺傷力之口徑9 mm制式子彈4 顆，原雖
    亦屬違禁物，然於鑑定時既已擊發，自不具有子彈之完整結
    構而失其效能，堪認現已不具殺傷力，爰不予宣告沒收，附
    此敘明。
據上論斷，應依刑事訴訟法第299 條第1 項前段，槍砲彈藥刀械
管制條例第8 條第4 項、第12條第4 項，刑法第11條前段、第55
條、第42條第3 項前段、第38條第1 項第1 款，判決如主文。
本案經檢察官蔡啟文到庭執行職務。
中    華    民    國    97    年    4     月    16    日
                  刑事第二庭審判長法  官  蔡明宏
                                  法  官  汪梅芬
                                  法  官  吳祚丞
以上正本證明與原本無異。
如不服本判決應於送達後10日內，向本院提出上訴書狀。其未敘
述上訴理由者，應於上訴期間屆滿後20日內向本院補提理由書狀
（均須按他造當事人之人數附繕本）。
                                  書記官  方蘭芬
中    華    民    國    97    年    4     月    16    日
附錄本案論罪科刑法條全文：
槍砲彈藥刀械管制條例第8條
未經許可，製造、販賣或運輸鋼筆槍、瓦斯槍、麻醉槍、獵槍、
空氣槍或第4 條第1 項第1 款所定其他可發射金屬或子彈具有殺
傷力之各式槍砲者，處無期徒刑或5 年以上有期徒刑，併科新臺
幣1 千萬元以下罰金。
未經許可，轉讓、出租或出借前項所列槍枝者，處 5 年以上有期
徒刑，併科新臺幣 1 千萬元以下罰金。
意圖供自己或他人犯罪之用，而犯前二項之罪者，處無期徒刑或
 7 年以上有期徒刑，併科新臺幣 1 千萬元以下罰金。
未經許可，持有、寄藏或意圖販賣而陳列第 1 項所列槍枝者，處
 3 年以上10年以下有期徒刑，併科新臺幣700 萬元以下罰金。
第 1 項至第 3 項之未遂犯罰之。


司法院資訊處製作；財團法人民間司法改革基金會備份。
